臺灣新北地方法院刑事判決
111年度訴字第55號
公  訴  人  臺灣新北地方檢察署檢察官
被      告  林章倫




指定辯護人  本院公設辯護人彭宏東  
上列被告因違反毒品危害防制條例案件，經檢察官提起公訴（11
0年度偵字第31905號、第34714號、第40218號），本院判決如下
：
    主  文
林章倫犯販賣第二級毒品未遂罪，累犯，處有期徒刑壹年拾壹月
。扣案之行動電話（廠牌APPLE，型號IPHONE)壹支沒收。
    事  實
一、林章倫明知甲基安非他命為毒品危害防制條例所列管之第二
    級毒品，不得非法販賣、持有，竟基於販賣第二級毒品甲基
    安非他命以營利之犯意，使用門號0000000000號(起訴書所
    載門號0000000000號，應屬誤載，業由公訴檢察官當庭更正
    )作為聯繫毒品交易。而陳雨沁於民國109年5月11日夜間8時
    12分，持用門號0000000000號行動電話撥打與林章倫上揭門
    號聯繫，雙方通話以「你之前找文雄去看那種，要多少錢」
    、「75」、「我問一下，等下跟你講」、「好，那一種的，
    你跟他講這樣就好」等，達成陳雨沁為所介紹他人向林章倫
    購買毒品之合意，並約定見面進行毒品交易後，陳雨沁即前
    往新北市○○區○○路000巷00弄00號3樓林章倫住處，由陳雨沁
    試用林章倫欲出售之第二級毒品甲基安非他命後，認為品質
    不佳，而未完成交易。嗣因警偵辦陳雨沁涉嫌販賣毒品案件
    ，於通訊監察期間發現上情，而於110年8月18日至上開林章
    倫住處執行搜索，扣得林章倫所有行動電話1支(廠牌APPLE
    ，型號IPHONE)而查悉上情。
二、案經宜蘭縣政府警察局刑事警察大隊移請臺灣新北地方檢察
    署檢察官偵查起訴。
    理  由
壹、程序部分按被告以外之人於審判外之陳述，雖不符刑事訴訟
    法第159條之1至同條之4之規定，而經當事人於審判程序同
    意作為證據，法院審酌該言詞陳述或書面陳述作成時之情況
    ，認為適當者，亦得為證據；當事人、代理人或辯護人於法
    院調查證據時，知有同法第159條第1項不得為證據之情形，
    而未於言詞辯論終結前聲明異議者，視為有前項之同意，刑
    事訴訟法第159條之5定有明文。查本判決以下所引用各項證
    據資料中屬於被告林章倫以外之人於審判外陳述之傳聞證據
    部分，被告、辯護人及檢察官於本院審理中均同意有證據能
    力（見本院卷第87至88、第120頁），且被告、辯護人及檢
    察官於調查證據時，已知其內容及性質，皆未於言詞辯論終
    結前聲明異議，本院審酌上開證據取得過程並無瑕疵，與本
    案待證事實間復具有相當關聯性，亦無證明力明顯過低之情
    ，認為以之作為本案證據核屬適當，依前揭規定，應有證據
    能力；又以下所引用各項非供述證據，經查並無違反法定程
    序取得之情，依刑事訴訟法第158條之4規定反面解釋，亦應
    有證據能力。
貳、實體部分
一、認定事實所憑之證據及理由：
  ㈠上揭事實，業據被告於偵查時及審理中均坦承不諱（見臺灣
    新北地方檢察署110年度偵字第31905號【下稱偵31905卷】
    第223至225頁及本院卷第86至87頁、第125至126頁），核與
    證人陳雨沁於警詢、偵查中之證述相符(見偵31905卷第129
    至133頁)。並有本院109年聲監續字第399號通訊監察書、通
    訊監察門號0000000000號之譯文、本院110年聲搜字第1034
    號搜索票及宜蘭縣政府警察局110年8月18日搜索扣押筆錄及
    扣押物品目錄表(見偵31905卷第151頁、第155至161頁、第1
    93頁、第195至203頁)在卷，且扣有行動電話1支可參。足認
    被告出於任意性之上開自白，確與事實相符，堪予採信。
  ㈡按販賣毒品之所謂販賣行為，須行為人主觀上有營利意圖，
    且客觀上有販入或賣出毒品行為，即足構成，至於實際上是
    否已經獲利，則非所問；必也始終無營利之意思，而以原價
    或低於原價有償讓與他人，方難謂為販賣行為，而僅得以轉
    讓罪論處。而衡諸我國查緝販賣毒品之執法甚嚴，且販賣毒
    品係違法行為，非可公然為之，亦無公定價格，容易分裝並
    增減份量，而每次買賣之價量，可能隨時依雙方關係深淺、
    資力、需求量及對行情之認知、來源是否充裕、購買者被查
    獲時供述購買對象之可能風險之評估等情形，而異其標準，
    非可一概而論，販賣之人從價差或量差中牟利之方式雖異，
    其意圖營利之販賣行為則同一，是倘非有利可圖，一般人當
    無干冒重度刑責而提供毒品給他人之可能。又毒品係法所明
    令禁止持有或流通之物，毒品交易者之間於聯繫相關事宜時
    ，多會使用暗語作為毒品之代稱，或使用彼此已有默契之方
    式進行暗示，以降低遭到查緝之風險，此為我國毒品交易之
    常態，亦為法院職務上審理毒品案件所知之事實。查被告於
    偵查、本院準備程序時供稱:證人陳雨沁與通話對象李秀如
    的對話內容，是講有人要來跟我買毒品，而我與證人陳雨沁
    對話內容是他問我身上有多少毒品的量，我有回應他多少錢
    ，75就是7萬5，是1兩，之後她有來我這邊試用我要賣的毒
    品，因為覺得品質不好，所以沒有賣成功等語（見偵31905
    卷第324頁、本院卷第87頁）。而觀諸被告與證人陳雨沁間
    通話內容所示，證人陳雨沁稱：「你之前去找文雄去看那種
    ，要多少錢」，被告稱：「75」，證人陳雨沁稱：「75，好
    」，被告稱：「嗯」，證人陳雨沁稱：「我問一下，等下跟
    你講」，被告稱：「好，那一種的，你跟他講這樣說好」之
    情，有通訊監察譯文在卷（見偵31905卷第161頁）可參，堪
    認雙方已達成交易毒品數量、金額之合致，則被告既有販賣
    毒品之意，其無償使證人陳雨沁試用僅係為促使他人向其購
    買毒品，是被告自始基於營利意圖而著手販賣毒品犯行，應
    屬明確。
  ㈢據此，本案事證明確，被告販賣第二級毒品未遂之犯行，堪
    以認定，應依法論科。
二、論罪科刑
  ㈠論罪部分：
  1.新舊法比較：按行為後法律有變更者，適用行為時之法律，
    但行為後之法律有利於行為人者，適用最有利於行為人之法
    律，刑法第2條第1項定有明文。被告本案行為後，毒品危害
    防制條例第4條第2項、第17條第2項業於109年1月15日修正
    公布，並自同年7月15日起生效施行，茲就與本案有關部分
    ，敘述如下：
　⑴該條例第4條第2項修正前之法定刑為「無期徒刑或7年以上有
    期徒刑，得併科新臺幣1千萬元以下罰金」，修正後之法定
    刑則為「無期徒刑或10年以上有期徒刑，得併科新臺幣1千5
    百萬元以下罰金」，是修正後之法定刑已提高有期徒刑及罰
    金之刑度，並未較有利於被告。
　⑵該條例第17條第2項修正前規定「犯第4條至第8條之罪於偵查
    及審判中均自白者，減輕其刑」，修正後則規定「犯第4條
    至第8條之罪於偵查及歷次審判中均自白者，減輕其刑」，
    係從「審判中」修正為「歷次審判」中均自白始得減輕其刑
    ，因而限制減輕其刑之適用，故修正後之規定並未較有利於
    被告。
　⑶經綜合全部罪刑而為比較結果，新法之規定非有利於被告，
    揆諸首揭說明，應依刑法第2條第1項前段，一體適用修正前
    之規定予以論罪，並適用修正前該條例第17條第2項之自白
    減刑規定。 
  ㈡罪名：核被告所為，係犯修正前毒品危害防制條例第4條第6
    項、第2項之販賣第二級毒品未遂罪。被告販賣前持有第二
    級毒品之低度行為，應為販賣第二級毒品之高度行為所吸收
    ，不另論罪。
  ㈢刑之加重、減輕
　1.累犯適用之說明：
　　被告因違反毒品危害防制條例及妨害自由等案件，經臺灣高
    等法院、臺灣士林地方法院及本院先後判處有期徒刑1年、1
    0月、1年、3月確定，再因違反毒品危害防制條例及妨害自
    由等案件，經本院分別判處有期徒刑8月、8月、5月，而上
    開案件，復經本院以102年度聲字第2483號裁定定應執行刑
    有期徒刑4年3月確定(下稱定執行刑甲)；再因違反毒品危害
    防制條例案件，經本院判處有期徒刑6月、9月，定執行刑有
    期徒刑1年2月確定(下稱定執行刑乙)，定執行刑甲、乙接續
    執行(共計有期徒刑5年5月)，於107年11月9日縮短刑期假釋
    出監，甫於108年6月6日假釋期滿未經撤銷，未執行之刑，
    以已執行完畢論等情，有臺灣高等法院被告前案紀錄表、臺
    灣新北地方檢察署執行指揮電子檔紀錄、本院101年度訴字
    第1411號刑事判決存卷可參（見本院卷第129至133頁、第13
    7至165頁），且經被告自承於108年間假釋期滿等語(見本院
    卷第125頁)在卷。是被告於徒刑執行完畢後，5年以內故意
    再犯本案有期徒刑以上之罪，符合刑法第47條第1項規定之
    累犯要件。又依司法院釋字第775號解釋，係指個案應量處
    最低法定刑、又無法適用刑法第59條規定減輕之情形，法院
    應依此解釋意旨裁量不予加重最低本刑（最高法院108度台
    上字第338號判決意旨參照），爰審酌被告前案多為施用毒
    品案件，本案更提升犯意至販賣第二級毒品，且欲出售之甲
    基安非他命數量多，議定之交易金額高，是其犯罪情節並非
    輕微，經綜合考量後，本院認被告本案犯行若依累犯之規定
    加重其最低本刑，亦不致發生行為人所承受之刑罰超過其所
    應負擔罪責而有罪刑不相當之情形，是揆諸前揭說明，爰依
    累犯之規定，就被告本案犯行裁量加重其刑（但法定刑為無
    期徒刑部分，依法不得加重）。
  2.未遂犯：被告著手於本案之販賣第二級毒品行為之實行，惟
    未及售出即為警查獲，為未遂犯，爰依刑法第25條第2項規
    定，按既遂犯之刑減輕之。
　3.按毒品危害防制條例第17條第2項規定：「犯第4條至第8條
    之罪於偵查及歷次審判中均自白者，減輕其刑。」，係為鼓
    勵是類犯罪行為人自白、悔過，並期訴訟經濟、節約司法資
    源而設。查被告就本案犯行，於偵查時及審理中均為自白，
    應依毒品危害防制條例第17條第2項規定減輕其刑。
　4.被告本案犯行，因同時有上開加重（累犯）及2種減輕事由
    （未遂、毒品危害防制條例第17條第2項），爰依刑法第71
    條第1項規定，先加後減之(但法定刑為無期徒刑部分，依法
    不得加重)，復就減輕部分，均依刑法第71條第2項、第70條
    規定，先依較少之數減輕後遞減之。
  5.不適用刑法第59條規定之說明：
　　辯護人辯以:被告本案犯行行為階段僅到談價錢階段，且願
    意坦承犯行，請求依刑法第59條規定酌減其刑等語(見本院
    卷第87頁)。然本院審酌被告自身有施用毒品之前案紀錄，
    就毒品對他人身體健康、對社會之危害難諉為不知，仍欲販
    賣第二級毒品與他人，其所為危害社會治安非輕，且本案販
    賣第二級毒品之犯行已依毒品危害防制條例第17條第2項減
    輕其刑後，再依其行為階段止於未遂，而依刑法第25條第2
    項之規定遞減其刑，本院實難再認被告之犯罪情狀有何情堪
    憫恕之處，認縱依上揭規定予以減輕其刑後仍有科以最低刑
    度猶嫌過重之情形，自無從依刑法第59條之規定予以酌減其
    刑。是辯護人所辯，尚難認有理。
　6.不適用毒品危害防制條例第17條第1項規定之說明:
　　被告為警查獲時供稱:時間太久了，想不起來毒品來源是誰
    ，記起來會向警方或檢察官報告等語(見偵31905卷第179頁)
    ，然迄今均未再供出毒品上游等情，有宜蘭縣政府警察局11
    1年3月21日警刑偵一字第1110014867號函文所附職務報告1
    份在卷可參。是不符合毒品危害防制條例第17條第1項之供
    出毒品來源，因而查獲其他正犯或共犯之減免刑期規定，自
    無該規定之適用，併此敘明。
  7.爰以行為人之責任為基礎，審酌被告知悉國家杜絕毒品犯罪
    之禁令，仍無視法律之禁止，為牟私利，欲販賣毒品與他人
    ，企圖助長毒品氾濫，戕害他人，所為實屬不當，並酌以本
    案查獲被告販賣第二級毒品之次數僅有1次、毒品之數量、
    金額、犯罪動機，暨被告犯後坦承犯行之態度及自陳國中畢
    業、肺癌二期及無扶養之人之智識程度、生活狀況等一切情
    狀（見本院卷第127頁），量處如主文所示之刑。
  ㈢沒收部分：
  1.按犯毒品危害防制條例第4條至第9條、第12條、第13條或第
    14條第1項、第2項之罪者，其供犯罪所用之物，不問屬於犯
    罪行為人與否，均沒收之，同條例第19條第1項定有明文。
    次按供犯罪所用之物，屬於犯罪行為人者，得沒收之；但有
    特別規定者，依其規定，刑法第38條第2項亦有明定。而毒
    品危害防制條例第19條第1項規定，即屬刑法第38條第2項但
    書所指的「特別規定」，則關於犯毒品危害防制條例第4條
    之罪者，其供犯罪所用之物，不問屬於犯罪行為人與否，均
    應依毒品危害防制條例第19條第1項規定沒收之。
  2.扣案之廠牌APPLE，型號IPHONE之行動電話1支，係被告為本
    案販賣毒品未遂犯行所用之物，業據被告於本院準備程序中
    供承在卷（見本院卷第89頁），應依毒品危害防制條例第19
    條第1項規定宣告沒收之。
  3.扣案之海洛因1包、葡萄糖粉1包、夾鏈袋1包、電子磅秤2台
    、吸食器1組、廠牌OPPO之行動電話1支，據被告供稱：OPPO
    行動電話不是我的，是朋友的，其餘物品是施用毒品所用等
    語(見本院卷第89頁)，復依卷內事證，未見該等扣案物與本
    案有何關聯，爰均不予宣告沒收。
　4.至未扣案之被告聯繫販賣第二級毒品所用門號0000000000號
    SIM卡1張，該物本身並無一定財產價值，並可透過相關程序
    使其喪失效用，實欠缺刑法上重要性，也非違禁物，爰依刑
    法第38條之2第2項規定，不予宣告沒收，併此敘明。
據上論斷，應依刑事訴訟法第299條第1項前段，判決如主文。
本案經檢察官徐世淵提起公訴，檢察官王凌亞到庭執行職務。
中　　華　　民　　國　 111　　年　　6　　月　　23 　　日
                  刑事第十庭  審判長法  官  謝梨敏
                                    法  官  謝茵絜
                                    法  官  黃秀敏
上列正本證明與原本無異。
如不服本判決，應於判決送達後 20 日內敘明上訴理由，向本院
提出上訴狀 (應附繕本)，上訴於臺灣高等法院。其未敘述上訴
理由者，應於上訴期間屆滿後 20 日內向本院補提理由書「切勿
逕送上級法院」。
                                    書記官  劉曉謙 
中　　華　　民　　國　　111 　年　　6 　　月　　23　　日
附錄本案論罪科刑法條全文
修正前毒品危害防制條例第4條
製造、運輸、販賣第一級毒品者，處死刑或無期徒刑；處無期徒
刑者，得併科新臺幣 2 千萬元以下罰金。
製造、運輸、販賣第二級毒品者，處無期徒刑或7 年以上有期徒
刑，得併科新臺幣1 千萬元以下罰金。
製造、運輸、販賣第三級毒品者，處7 年以上有期徒刑，得併科
新臺幣7 百萬元以下罰金。
製造、運輸、販賣第四級毒品者，處5 年以上12年以下有期徒刑
，得併科新臺幣3 百萬元以下罰金。
製造、運輸、販賣專供製造或施用毒品之器具者，處1 年以上7
年以下有期徒刑，得併科新臺幣1 百萬元以下罰金。
前五項之未遂犯罰之。